臺灣彰化地方法院刑事附帶民事訴訟判決
109年度附民字第33號
原      告  林重佑

被      告  陳秉善



            呂右任


            林銘勇



            徐志瑋


            陳照融

上列被告等因本院109年度訴字第35號違反組織犯罪防制條例等
案件，經原告提起附帶民事訴訟，請求損害賠償，本院判決如下
：
    主  文
被告陳秉善、林銘勇、呂右任、徐志瑋應連帶給付原告新臺幣肆
萬肆仟零壹元，及被告陳秉善及徐志瑋自民國109年2月14日起，
被告林銘勇自民國109年2月16日起，被告呂右任自民國109年2月
26日起皆至清償日止，按週年利率百分之五計算之利息。
原告其餘之訴駁回。
本判決第1項得假執行，但被告陳秉善、林銘勇、呂右任、徐志
瑋如於假執行程序實施前，以新臺幣肆萬肆仟零壹元為原告預供
擔保後，得免假執行。
    事實及理由
壹、按訴狀送達後，原告不得將原訴變更或追加他訴。但請求之
    基礎事實同一者、擴張或減縮應受判決事項之聲明者、不甚
    礙被告防禦及訴訟終結者，不在此限。民事訴訟法第255條
    第1項第2款、第3款、第7款分別定有明文。又民事訴訟法第
    255條第1項第2款所稱之「請求之基礎事實同一」者，係指
    變更或追加之訴與原訴之主要爭點有其共同性，各請求利益
    之主張在社會生活上可認為同一或關連，而就原請求之訴訟
    及證據資料，於審理繼續進行在相當程度範圍內具有同一性
    或一體性，得期待於後請求之審理予以利用，俾先後兩請求
    在同一程序得加以解決，避免重複審理，進而為統一解決紛
    爭者即屬之（最高法院100年度台抗字第716號民事裁定意旨
    ）。經查原告原起訴請求被告等應連帶給付新台幣44,001元
    ，及自民國107年2月24日至清償日止，依年息百分之五計算
    之利息，然於審理期日擴張其聲明，以其損害為2顆乙太幣
    ，應依審理期日之市價，即每顆新臺幣(下同)　49694元計
    算，總損害金額應為99,388元，並減縮其利息請求日為起訴
    書繕本送達翌日起算，均為請求金額之變更，屬擴張或減縮
    應受判決事項之聲明，均合於前開規定，應予准許。
貳、兩造之主張
一、原告起訴主張略以：被告等以臉書帳戶「Km Jo」與原告聯
    繫佯稱有意出售2顆乙太幣，被告等並提供徐志瑋手持身分
    證之圖片等以取信於原告，原告乃分別匯款4萬4,000元至被
    告等所提供之帳戶（帳號000-0000000000000號）及1元至被
    告等所提供之帳戶（帳號：000-00000000000000號），然之
    後並未交付乙太幣，因而致原告受有9萬9,388元之損害等語
    ；爰依侵權行為損害賠償法律關係提起本件訴訟，並聲明：
    (一)被告等人應連帶給付原告新臺幣9萬9388元及自起訴狀
    繕本送達翌日起至清償日止按週年利率5%計算之利息。(二)
    原告願提供擔保請准予宣告假執行。
二、被告之答辯：
(一)被告陳秉善辯稱:原告給付的是現金並非虛擬貨幣。如原告
    是被告陳秉善負責銷贓之被害人，願意賠償，可以從勞作金
    扣等語。
(二)被告林銘勇辯稱:用審理期日乙太幣的市價為計算基礎不合
    理，如果要賠償要慢慢還等語。
(三)被告呂右任辯稱:我可以對半給等語。
(四)被告徐志瑋及陳照融辯稱:不知道原告是否為其犯行之被害
    人等語。
參、得心證之理由：　　
一、按附帶民事訴訟之判決，應以刑事訴訟判決所認定之事實為
    據，刑事訴訟法第500 條前段定有明文。查原告主張上揭遭
    被告陳秉善、呂右任、林銘勇、徐志瑋詐欺而陷於錯誤交付
    款項等事實，經本院以109年度訴字第35號刑事判決認定明
    確，分別判處被告陳秉善有期徒刑貳年捌月、被告林銘勇有
    期徒刑貳年參月、被告呂右任有期徒刑貳年貳月、被告徐志
    瑋處有期徒刑壹年玖月在案，有上開刑事判決足憑，堪信原
    告此部分主張屬實。惟就被告陳照融部分，其係於107年2月
    28日始加入上開詐欺集團，晚於原告遭詐欺之107年2月24日
    ，難認有涉入原告受詐欺之事實，原告對於被告陳照融之請
    求顯無理由，不應准許。
二、因故意或過失不法侵害他人權利者，負損害賠償責任。故意
    以背於善良風俗之方法，加損害於他人者亦同。數人共同不
    法侵害他人之權利者，連帶負損害賠償責任。造意人及幫助
    人，視為共同行為人。民法第184條第1項、同法第185條第1
    項前段、第2項定有明文。又民法第216條規定，損害賠償除
    法律另有規定或契約另有訂定外，應以填補債權人所受損害
    （積極損害）及所失利益（消極損害）為限。既存利益減少
    所受之積極損害，須與責任原因事實具有相當因果關係，始
    足當之。又依通常情形，或依已定之計劃、設備或其他特別
    情事，可得預期之利益，視為所失利益。該所失利益，固不
    以現實有此具體利益為限，惟該可得預期之利益，亦非指僅
    有取得利益之希望或可能為已足，尚須依通常情形，或依已
    定之計劃、設備或其他特別情事，具有客觀之確定性(最高
    法院95年度台上字第2895號民事判決意旨參照)。查原告因
    被告陳秉善、林銘勇、呂右任、徐志瑋共同對原告為詐欺行
    為，因而使原告遭受有4萬4001元之財產上損害，業據刑事
    判決認定明確，被告陳秉善、林銘勇、呂右任、徐志瑋自應
    負連帶賠償責任，是原告請求被告陳秉善、林銘勇、呂右任
    、徐志瑋連帶給付4萬4001元部分自屬有據。然原告主張逾
    上開金額部分，未經原告舉證確實有既定計畫、設備或其他
    特別情事，具有客觀之確定性，而可得預期之利益，自無從
    認為原告之請求有據，不應准許。
三、按給付有確定期限者，債務人自期限屆滿時起，負遲延責任
    。給付無確定期限者，債務人於債權人得請求給付時，經其
    催告而未為給付，自受催告時起，負遲延責任。其經債權人
    起訴而送達訴狀，或依督促程序送達支付命令，或為其他相
    類之行為者，與催告有同一之效力。民法第229條第1 項、
    第2 項定有明文。又遲延之債務，以支付金錢為標的者，債
    權人得請求依法定利率計算之遲延利息。但約定利息較高者
    ，仍從其約定利率。應付利息之債務，其利率未經約定，亦
    無法律可據者，週年利率為5%。民法第233 條第1 項、第20
    3 條亦有明文。原告對被告請求之損害賠償債權，核屬無確
    定期限之給付，既經原告提起民事訴訟，其起訴狀繕本對被
    告陳秉善、被告徐志瑋於109年2月13日送達、對被告林銘勇
    於109年2月15日送達，被告呂右任則於109年2月15日寄存送
    達於瑞井派出所，而於109年2月25日生送達效力，有各該送
    達證書在卷可佐，被告陳秉善、林銘勇、呂右任、徐志瑋迄
    未給付，自應負遲延責任。因此，原告請求被告陳秉善及徐
    志瑋自109年2月14日起，被告林銘勇自109年2月16日起，被
    告呂右任自109年2月26日起皆至清償日止，按年息5%計算之
    利息，自屬有據。逾此部分之請求則無理由，不應准許。
四、綜上所述，原告依侵權行為之法律關係，請求被告陳秉善、
    林銘勇、呂右任、徐志瑋連帶給付原告4萬4001元，及被告
    陳秉善及徐志瑋自109年2月14日起，被告林銘勇自109年2月
    16日起，被告呂右任自109年2月26日起皆至清償日止，按年
    息5%計算之利息，為有理由，應予准許，逾此部分之請求，
    則無理由，應予駁回。
五、關於假執行之說明：本判決原告勝訴部分所命給付之金額未
    逾50萬元，依刑事訴訟法第491 條第10款準用民事訴訟法第
    389 條第1 項第5 款規定，應依職權宣告假執行。原告就勝
    訴部分陳明願供擔保聲請宣告假執行，僅係促使本院之職權
    發動，無庸另為准駁之諭知。原告勝訴部分，並應依刑事訴
    訟法第491 條第10款準用民事訴訟法第392條第2項規定，依
    職權宣告被告陳秉善、林銘勇、呂右任、徐志瑋預供相當金
    額供擔保後，得免為假執行。至原告敗訴部分，其假執行之
    聲請已失所依據，則應駁回。
六、本件事證已臻明確，兩造其餘攻擊、防禦方法及所提出之各
    項證據資料，經審酌後，均與判決結果不生影響，爰不逐一
    論述，附此敘明。
七、民事訴訟法關於訴訟費用之規定，並未在刑事訴訟法第491
    條準用之列，且原告提起刑事附帶民事訴訟，請求損害賠償
    事件，依法本無須繳納裁判費用，迄至本院言詞辯論終結止
    ，亦無其他費用支出，本件既無訴訟費用支出，自毋庸為訴
    訟費用負擔之諭知，併此敘明。
八、據上論結，本件原告之訴為一部有理由，一部無理由，依刑
    事訴訟法第502條、第491條第10款，民事訴訟法第389條第1
     項第5款、第392條第2項，判決如主文。
中　　華　　民　　國　　111 　年　　9 　　月　　13　　日
                    刑事第四庭 審判長法官  余仕明
　　　　　　　　　　           法      官  黃玉齡
　　　　　　　　　　           法      官  許家偉
以上正本證明與原本無異。
如不服本判決應於收受判決後20日內向本院提出上訴書狀，並應
敘述具體理由。其未敘述上訴理由者，應於上訴期間屆滿後20日
內向本院補提理由書(均須按他造當事人之人數附繕本)「切勿逕
送上級法院」。
本判決非對於刑事訴訟之判決有上訴時不得上訴。　　　　　　
中　　華　　民　　國　　111 　年　　9 　　月　　13　　日
                               書  記  官  張良煜